【裁判字號】    90,訴,1659
【裁判日期】    900831
【裁判案由】    業務過失致死等
【裁判全文】
臺灣高雄地方法院刑事判決                          九十年度訴字第一六五九號
    公  訴  人  臺灣高雄地方法院檢察署檢察官
    被      告  乙○○
右列被告因業務過失致死等案件，經檢察官提起公訴（九十年度偵字第一一六七六號
），本院判決如左：
    主  文
乙○○從事業務之人，因業務上之過失致人於死，處有期徒刑肆月，如易科罰金，以
參佰元折算壹日。緩刑貳年。
    事  實
一、乙○○係吉合工程顧問有限公司（設高雄縣大寮鄉○○村○○街二五巷一四弄一
    七號）負責人，於民國九十年二月五日承攬高雄縣鳳山市○○○路中華電信股份
    有限公司高雄鳳南機房兼服務中心新建工程一樓地面基礎工程預壘樁工程，並僱
    用洪郁欽擔任機器攪拌水泥砂漿工作，為雇主，且為從事業務之人，本應注意僱
    主為防止機械、器具、設備等所引起之危害，應有符合標準之必要安全衛生設備
    ，及為防止勞工有自混合機之開口部分墜落之虞，雇主應有覆蓋、護圍、高度在
    九十公分以上之圍柵等必要設備，詎乙○○並無不能注意之情形，竟疏未注意於
    攪拌器開口部分設置護蓋或護圍，防止勞工自混合機之開口墜落，致洪郁欽於九
    十年二月五日下午四時三十分許，因欲察看水泥漿攪拌情形，不慎墜落攪拌器內
    ，經送醫急救，延至同日下午六時五分許，因內出血、胸部挫傷、氣胸不治死亡
    。
二、案經台灣高雄地方法院檢察署檢察官據報相驗後自動檢舉偵察起訴。
    理  由
一、右揭事實業據被告乙○○坦承不諱，核與證人吳桂香證述情節相符，並有行政院
    勞工委員會南區勞動檢查所職業災害檢查報告書及函各一份附卷可稽，被害人洪
    郁欽確係因上開事故內出血、胸部挫傷、氣胸不治死亡，亦經台灣高雄地方法院
    檢察署檢察官督同法醫相驗屬實，製有勘驗筆錄、相驗屍體證明書、驗斷書在卷
    可憑。
二、按雇主對防止機械、器具、設備等引起之危害應有符合標準之必要安全衛生設備
    ，勞工安全衛生法第五條第一項第一款定有明文；又「為防止勞工有自粉碎機及
    混合機之開口部分墜落之虞，僱主應有覆蓋、護圍、高度在九十公分以上之圍柵
    等必要設備，但設置覆蓋、護圍或圍柵有阻礙作業，且從事該項作業之勞工佩帶
    安全帶或安全索以防止墜落者，不在此限，為防止由前項開口部分與可動部分之
    接觸而危害勞工之虞，僱主應有護圍等之設備。」勞工安全衛生設施規則第七十
    六條亦有明定。被告於前揭時地僱用被害人於有自混合機開口部分墜落之虞之處
    所工作，本應注意上開規定，且依當時情形，又無其他不能注意之情事，竟疏未
    注意為前開符合標準之必要安全衛生設備，致被害人洪郁欽不慎墜落攪拌器內，
    經送醫不治死亡，其有過失，甚為明顯，被告亦承認其有過失在卷。而被害人因
    上開事件不治死亡，與被告之過失行為間，並有相當因果關係。事證明確，被告
    犯行堪以認定。
三、本件被告為從事業務之人，且為雇主，其因業務上之過失，違反勞工安全衛生法
    第五條第一項第五款規定，致其僱用之勞工墜落地面死亡，核其所為，係犯勞工
    安全衛生法第第三十一條第一項之罪及刑法第二百七十六條第二項業務過失致人
    於死罪。被告所犯上開二罪間有方法結果之牽連關係，為牽連犯，應從一重之業
    務過失致死罪處斷。本院審酌被告係疏於注意為上開必要之安全設備肇致被害人
    墜落攪拌器內送醫急救不治死亡，惟被告事後已與被害人家屬達成和解，業經被
    害人家屬甲○○陳述明確，且犯後坦承罪行，態度良好等一切情狀等一切情狀，
    量處如主文所示之刑，並諭知易科罰金之折算標準。又查被告前未曾受有期徒刑
    以上刑之宣告，有本院被告院內索引卡紀錄表及臺灣高雄地方法院檢察署刑案查
    註記錄表附卷可按，其因一時疏失，初犯刑章，惟犯後坦承罪行，頗感後悔，信
    其經此教訓，應知警惕，當無再犯之虞，本院衡情認其所受之宣告刑以暫不執行
    為適當，爰併諭知緩刑二年，以勵自新。
四、被告於行為後，刑法第四十一條業於九十年一月十日修正公布施行，並於同年月
    十二日生效，依修正前之刑法第四十一條規定：「犯最重本刑為三年以下有期徒
    刑以下之刑之罪，而受六個月以下有期徒刑或拘役之宣告，因身體、教育、職業
    或家庭之關係，執行顯有困難者，得以一元以上三元以下折算罰金」，惟修正後
    之刑法第四十一條第一項規定「犯最重本刑為五年以下有期徒刑以下之刑之罪，
    而受六個月以下有期徒刑或拘役之宣告，因身體、教育、職業或家庭之關係或其
    他正當理由，執行顯有困難者，得以一元以上三元以下，易科罰金。但確因不執
    行所宣告之刑，難收矯正或難以維持法秩序者，不在此限」。比較上開新舊法，
    以新法較有利於被告，依刑法第二條第一項前段之規定，應適用裁判時之法律，
    予以諭知易科罰金之折算標準，附此說明。
據上論斷，應依刑事訴訟法第二百九十九條第一項前段，勞工安全衛生法第三十一條
第一項，刑法第二條第一項前段、第十一條前段、第二百七十六條第二項、第五十五
條、第四十一條第一項、第七十四條第一款，罰金罰鍰提高標準條例第一條前段、第
二條，判決如主文。
中      華      民      國      九十      年      八      月    三十一  日
                                  臺灣高雄地方法院刑事庭
                                      法  官    郭錦茂
右正本證明與原本無異。
如不服本判決，應於判決送達後十日內，向本院提出上訴狀。
                                      書記官    賴佳慧
中    華    民    國      九十      年      九      月      六      日
附錄本判決論罪科刑法條：
勞工安全衛生法第三十一條：
  違反第五條第一項或第八條第一項之規定，致發生第二十八條第二項第一款之職業
  災害者，處三年以下有期徒刑﹑拘役或科或併科新台幣十五萬元以下罰金。
  法人犯前項之罪者，除處罰其負責人外，對該法人亦科以前項之罰金。
刑法第二百七十六條：
  因過失致人於死者，處二年以下有期徒刑、拘役或二千元以下罰金。
  從事業務之人，因業務上之過失犯前項之罪者，處五年以下有期徒刑或拘役，得併
  科三千元以下罰金。


司法院資訊處製作；財團法人民間司法改革基金會備份。
